臺灣高等法院刑事判決
108年度上訴字第4098號
上  訴  人  臺灣士林地方檢察署檢察官
上  訴  人
即  被  告  鄭博陽


指定辯護人  本院公設辯護人郭書益 
上  訴  人 
即  被  告  蘇騰森


選任辯護人  古健琳律師
            林敬倫律師
            郭緯中律師
上列上訴人等因被告等詐欺等案件，不服臺灣士林地方法院108
年度金訴字第88號，中華民國108年10月8日第一審判決（起訴案
號：臺灣士林地方檢察署108年度偵字第8036、9336號；移送併
辦案號：同署108年度偵字第17861號），提起上訴，本院判決如
下：
    主  文
原判決關於丁○○部分撤銷。
丁○○犯三人以上共同詐欺取財罪，處有期徒刑壹年玖月。扣案之
IPHONE 6手機壹支（含門號0000000000000號SIM卡壹枚）沒收。
其他上訴駁回。
    事  實
一、乙○○、丁○○基於參與犯罪組織之犯意，於民國108年5月7日
    ，參與由丙○○、郜錦耀、曹祐凱、李秉洋、高浚硯、孫燕谷
    、施佳君（微信暱稱皇冠、錢櫃、小錢櫃）、姓名年籍不詳
    微信暱稱「平常心」、「錢櫃」之成年人（均由檢察官另行
    偵辦）及其他成年人所組成3人以上，以向被害人實施詐術
    、獲取財物為犯罪手段，具有牟利性之有結構性詐欺集團組
    織（下稱本案詐欺集團），由李秉洋、高浚硯負責向被害人
    取款或持被害人所交付之提款卡提領詐騙款項（為俗稱車手
    之工作內容），郜錦耀、曹祐凱、孫燕谷則負責向車手收取
    財物交付予乙○○或本案詐欺集團其他成員，乙○○收取財物後
    再交付予丁○○或本案詐欺集團其他成員（為俗稱收水之工作
    內容），並約定乙○○每次轉交之報酬為新臺幣（下同）2,00
    0元，而藉此牟利。
二、乙○○與上開詐欺集團成員，共同意圖為自己不法之所有，基
    於三人以上共同詐欺取財、非法由自動付款設備取財之犯意
    聯絡，丁○○則與上開詐欺集團成員共同意圖為自己不法之所
    有，基於三人以上共同詐欺取財之犯意聯絡，由上開詐欺集
    團其他成員即俗稱之機房（下稱機房）於同日12時許起，依
    渠等自行謀議之詐術手法，偽冒係警官、檢察官等公務員名
    義，以電話向甲○○佯稱涉及販毒案，必須交付帳戶監管，隨
    即指示甲○○前往便利商店，領取由本案詐欺集團其他成員所
    偽造載有甲○○年籍資料之「臺北地方法院清查單」公文書傳
    真，使甲○○陷於錯誤，於同日14時許，在臺北市○○區○○街00
    號，將48萬元交付自稱張建國專員之李秉洋，李秉洋隨即在
    臺北市大同區寧夏夜市附近將該48萬元交付曹祐凱；嗣於同
    日15時許，機房再指示甲○○前往便利商店，領取由上開詐欺
    集團其他成員所偽造載有甲○○年籍資料之「臺北地方法院清
    查單」公文書傳真，甲○○復於同日16時許，在臺北市○○區○○
    街00號，交付48萬元及其所有之國泰世華銀行、臺灣銀行、
    臺灣土地銀行等帳戶（帳號均詳卷）之提款卡及密碼給李秉
    洋（惟無證據證明乙○○、丁○○知悉上開冒用公務員及政府機
    關名義詐欺取財及行使偽造公文書之詐欺手法）。李秉洋隨
    即至新北市○○區○○街000號汐止社后郵局，持上開提款卡插
    入自動櫃員機並鍵入甲○○提供之提款卡密碼，使自動提款機
    辨識系統誤認李秉洋係有正當權源之持卡人，進而由李秉洋
    提領上開甲○○金融帳戶內之金額，以此不正方法接續由自動
    付款設備取得甲○○上開金融帳戶內之款項合計37萬元（分別
    為國泰世華銀行帳戶10萬元、臺灣銀行帳戶15萬元、臺灣土
    地銀行帳戶12萬元），並連同甲○○交付之48萬元及3張提款
    卡，至新北市○○區○○街000號金龍湖旅店202號房交給曹祐凱
    。曹祐凱與郜錦耀一同清點金額後，由郜錦耀告知上開詐騙
    集團其他成員，再由曹祐凱將133萬元（計算式：48萬元＋48
    萬元＋37萬元＝133萬元）及上開提款卡，於同日17時8分許，
    在金龍湖旅店前交付乙○○。乙○○則從前開款項中取2,000元
    作為報酬，並駕駛車牌號碼000-0000號自小客車前往臺北市
    中山區八德路2段啤酒廠對面檳榔攤前，於同日17時45分許
    ，將前開款項中之50萬元交付丁○○，丁○○並交付內容為「還
    款證明，已收到借款人蘇聖夫還款50萬，已結清，收款人松
    ，中華民國108年5月7日」之字條給乙○○收執（惟無證據證
    明丁○○知悉該款項係上開詐欺集團成員自甲○○上開金融帳戶
    中領出）。乙○○再駕駛前開車輛至新北市三重區自強路附近
    ，將剩餘款項即82萬8,000元及3張提款卡全數交付給另一名
    上開詐欺集團男性成員。嗣經警方據報後調閱相關監視器錄
    影畫面，始循線查獲上情。
三、案經甲○○訴由臺北市政府警察局大同分局報請臺灣士林地方
    檢察署檢察官偵查起訴及移送本院併案審理。
    理  由
壹、證據能力方面
一、按被告以外之人於審判外之言詞或書面陳述，除法律有規定
    者外，不得作為證據，刑事訴訟法第159條第1項固定有明文
    ；惟被告以外之人於審判外之陳述，雖不符同法第159條之1
    至第159條之4之規定，而經當事人於審判程序同意作為證據
    ，法院審酌該言詞陳述或書面陳述作成時之情況，認為適當
    者，亦得為證據，同法第159條之5第1項亦定有明文。經查
    ，本件判決所引用之被告以外之人於審判外之陳述，固均屬
    傳聞證據，惟上訴人即被告乙○○、丁○○及辯護人就前揭審判
    外陳述均表示同意具有證據能力（本院卷第145至150頁）；
    而公訴檢察官亦表示上開證據均有證據能力（同上卷頁）。
    本院審酌上開證據資料製作時之情況，尚查無違法不當及證
    明力明顯過低之瑕疵，亦認為以之作為證據應屬適當，爰逕
    依刑事訴訟法第159條之5第1項規定，認前揭證據資料均例
    外有證據能力。
二、本判決所引用之其餘文書證據及證物，並無證據證明係公務
    員違背法定程序所取得，亦無顯有不可信之情況，且經本院
    於審理期日合法調查，該等證據自得作為本案裁判之資料。
貳、實體方面
一、認定犯罪事實所憑證據及理由
  ㈠上開犯罪事實，業據被告乙○○於原審及本院審理時均坦承不
    諱（原審卷第180、427、428頁、本院卷第143至145、281至
    283頁）；而告訴人甲○○遭本案詐欺集團成年成員施以上開
    詐術，使其陷於錯誤，於上開時地，接連依指示交付現金共
    96萬元及提款卡3張給李秉洋，李秉洋即持該等提款卡共提
    領37萬元，再連同告訴人所交付之現金及該等提款卡交給曹
    祐凱，曹祐凱與郜錦耀一同確認金額後，由郜錦耀向本案詐
    欺集團成年成員告知前情，再由曹祐凱將合計133萬元之上
    開現金及上開3張提款卡，於同日17時8分許，在金龍湖旅店
    前交付被告乙○○之事實，業經證人即告訴人甲○○、證人曹祐
    凱、李秉洋於警詢中分別證述明確（108年度偵字第8036號
    卷〈下稱第8036號卷〉第119至128、147至153、169至174頁）
    ，且為被告乙○○所是認，復為被告丁○○所不爭執（原審卷第
    182、255至256頁），並有偽造之臺灣臺北地方法院清查單
    影本、上開金融帳戶存摺封面暨內頁明細影本、提領一覽表
    、車號000-0000號車輛詳細資料報表、車號000-0000號車輛
    詳細資料報表、扣案字條照片、被告乙○○扣押物品照片、原
    審法院108年度聲搜字第324號搜索票、門號0000000000號行
    動電話上網歷程、被告乙○○遭扣押電話內之Google路線時間
    軸紀錄、臺北市政府警察局大同分局搜索扣押筆錄、扣押物
    品目錄表、監視器畫面翻拍照片、監視器畫面暨犯罪時序圖
    、李秉洋提領款項之監視器畫面翻拍照片等件在卷可稽（第
    8036號卷第39至49、63至79、85至89、115至117、141至146
    、187至189、191、193、195頁、他字號卷第85、99至111、
    157頁），是以此部分事實，首堪認定。
　㈡被告丁○○固否認犯行，但其確有參與本案犯行，復有以下事
    證可資佐證：　
　⒈同案被告乙○○駕駛車牌號碼000-0000號自小客車前往臺北市
    中山區八德路2段啤酒廠對面檳榔攤前，於同日17時45分許
    ，將前開現金中之50萬元交付被告丁○○，並收取內容為「還
    款證明，已收到借款人蘇聖夫還款50萬，已結清，收款人松
    ，中華民國108年5月7日」之字條一節，業據證人即同案被
    告乙○○於警詢、偵查、原審羈押訊問、準備程序中證述明確
    （第8036號卷第22至23、257、108年度偵字第9336號卷〈下
    稱第9336號卷〉第115至117頁、原審聲羈卷第65頁、原審卷
    第181頁），並有扣案字條照片、監視器畫面截圖存卷可查
    （第8036號卷第47、297至302頁），復有該字條扣案可稽，
    且被告丁○○於原審審理程序時亦坦承確有於上開時地向同案
    被告乙○○收取現金等情（原審卷第423頁；被告丁○○僅就收
    取之金額為50萬元或60萬元有所爭執），是此部分事實堪以
    認定，可徵被告丁○○業已參與收取上揭部分贓款之重要環節
    ，其有參與本件詐欺取財犯行之行為分擔，已屬昭然若揭。
  ⒉再被告丁○○於警詢、偵查及原審為偵查中羈押訊問時原均否
    認其上揭向同案被告乙○○所收取之物為現金，而辯稱：丙○○
    打來跟我聊天，剛好得知我在臺北，就說他有跟朋友買手錶
    ，請我把錶拿回去臺南，當時物品是用盒子裝起來，再用包
    裝紙包起來，因為是別人的東西我也沒清點，之後我把包裹
    拿回丙○○在臺南住處，剛好他兒子在家，我就把包裹交給他
    兒子云云（第9336號卷第22至24、335、337頁、原審聲羈卷
    第25頁），迄於原審審理時始坦承其向同案被告乙○○所收取
    者為現金（原審卷第34、254、255頁）。是倘若被告對其收
    取現金一事，主觀上之認知並無非法之情，其大可於檢警調
    查之初，即如斯向檢警表明，又豈有一再否認其所收取者為
    現金，而謊稱係手錶之理。足見被告主觀上當係認知其收取
    上揭現金一事係其與丙○○等人之共同詐欺犯行之一環，涉及
    詐欺犯罪，其方有上揭否認收取現金之舉，其理應屬灼然。
    此觀諸被告丁○○交付給同案被告乙○○之上揭字條，其上記載
    之收款人並非丙○○，亦非被告丁○○，顯有隱匿由被告丁○○收
    款之意，即更見被告丁○○確有蓄意隱匿其參與本案犯行之舉
    。
　⒊復稽以被告丁○○前於108年1月23日，依姓名年籍不詳微信名
    稱為「小胖子」之人的指示，向詐欺集團車手李明憲收取2
    次贓款，並於該案警詢、偵查中均坦承其每收1次款項，即
    可獲得2,000元報酬，且工作內容非常輕鬆，其懷疑是違法
    詐騙集團款項等語，而經臺灣士林地方檢察署檢察官於108
    年7月17日以108年度少連偵字第79號另行起訴在案等節，有
    上揭起訴書、被告丁○○於該案之警詢及偵訊筆錄附卷可按（
    原審卷第353至376頁）。可見被告丁○○嗣於108年5月7日即
    本案行為時，對於臨時受託向陌生或非熟識之他人收取大筆
    現金一事，恐將涉及收取詐欺贓款，應知之甚詳，其猶仍為
    之，且佐以其上揭蓄意隱匿其參與之情，益徵其確有參與本
    案詐欺犯行，應至為明瞭。
　㈢本件被告2人所參與之詐欺集團，應符合組織犯罪防制條例第
    2條第1項所定之犯罪組織，而渠等確均有參與該犯罪組織：
    　
　⒈按組織犯罪防制條例所稱之犯罪組織，係指3人以上，以實施
    強暴、脅迫、詐欺、恐嚇為手段或最重本刑逾5年有期徒刑
    之罪，所組成具有持續性或牟利性之有結構性組織；而所稱
    有結構性組織，係指非為立即實施犯罪而隨意組成，不以具
    有名稱、規約、儀式、固定處所、成員持續參與或分工明確
    為必要，同條例第2條第1項、第2項分別定有明文。
　⒉本件依被告乙○○、證人曹祐凱、李秉洋、高浚硯、孫燕谷所
    述之犯罪情節（證人高浚硯、孫燕谷所述部分，見第9336號
    卷第295至305、307至314頁）、告訴人所述遭詐騙之經過，
    可知本案詐欺集團之成員係以詐騙他人金錢、獲取不法所得
    為目的，由機房以詐術索取金錢、上下聯繫、指派工作、車
    手提領詐欺款項或收取詐欺款項轉交收水或上游，又本案詐
    欺集團成員除被告2人外，尚包含丙○○、郜錦耀、曹祐凱、
    李秉洋、高浚硯、孫燕谷、施佳君、綽號「平常心」、「錢
    櫃」之人等成年成員，堪認本案詐欺集團係透過縝密之計畫
    與分工，成員彼此相互配合，由多數人所組成，以實施詐欺
    為手段而牟利之具有完善結構之組織，其核屬3人以上，以
    實施詐術為手段，所組成具有牟利性之有結構性犯罪組織，
    合於組織犯罪防制條例第2條第1項所稱之犯罪組織，至為明
    確。又被告乙○○自陳係於108年3月間看到應徵司機收錢之報
    紙廣告，而與「錢櫃」聯絡，之後才參與本案詐欺犯行之分
    工，並與「平常心」互為聯繫（第8036號卷第257頁）；被
    告丁○○則係受丙○○之邀，向被告乙○○收取贓款後再行轉交，
    則被告2人對於本案詐欺集團為3人以上，以實行詐術為手段
    ，具有牟利性之有結構性組織，顯非為立即實施犯罪而隨意
    組成之團體，自均知之甚明，渠等亦確有參與該犯罪組織無
    疑。
　㈣依下列說明，被告2人與其他詐欺集團成員確有共同犯意聯絡
    ：
  ⒈按共同實行犯罪行為之人，在共同意思範圍以內，各自分擔
    犯罪行為之一部，彼此協力、相互補充以達其犯罪之目的者
    ，即應對於全部所發生之結果，共同負責，故不以實際參與
    犯罪構成要件行為或參與每一階段之犯罪行為為必要。又共
    同正犯之意思聯絡，原不以數人間直接發生者為限，即有間
    接之聯絡者，亦包括在內（最高法院107 年度台上字第4444
    號判決意旨參照）。
  ⒉依前揭各項事證，顯見丙○○等人所屬上揭詐欺集團，乃先後
    邀集被告2人加入，該詐欺集團所為本案詐欺犯行於分工上
    極為精細，分別有實施詐術之機房人員、向被害人收取金額
    及領取帳戶金額之車手人員、向車手收取贓款後轉交上游之
    收水人員等各分層成員，以遂行本件犯行而牟取不法所得，
    集團成員間固未必彼此有所認識或清楚知悉他人所分擔之犯
    罪分工內容，然此一間接聯絡犯罪之態樣，正係具備一定規
    模犯罪所衍生之細密分工模式，參與犯罪者透過相互利用彼
    此之犯罪角色分工，而形成一個共同犯罪之整體以利犯罪牟
    財。職是之故，被告2人既對參與本案詐欺犯行有所認知，
    已如前述，堪認渠等對彼此間係透過分工合作、互相支援以
    完成詐欺取財之犯罪行為一節當亦均有所認識，則渠等既係
    以自己共同犯罪之意思，彼此相互支援及分工合作，以達上
    揭犯罪之目的，自應就所參與犯罪之全部犯罪結果共同負責
    ，而應論以共同正犯，其理應屬灼然（至被告丁○○就非法由
    自動付款設備取財部分尚難認具有犯意，其於此部分並非共
    犯，詳見下述）。
　㈤以下事證不足為有利被告丁○○之認定：　
　⒈證人即同案被告乙○○雖於108年9月17日原審審理時改口證稱
    ：我應該是給丁○○6捆10萬元，我印象中有拿紙條，但我可
    能記錯，拿紙條給我的人應該是另一位先生，紙條不是丁○○
    交給我等語（原審卷第389至391、393頁）。然其於原審同
    次審理中亦證稱：（問：108年5月7日當天你去哪些地方交
    錢給對方？）先去八德路啤酒廠交錢給丁○○，再去三重大智
    街和自強路口。只有兩次。（問：第二次三重大智街和自強
    路口這次，你究竟多少錢拿給對方？）至少6捆，還有其他
    零星，至少60萬以上的錢。（問：還款50萬不是第二次，有
    可能是第一次寫的？）是的等情（原審卷第394頁），再參
    酌其前於警詢、偵查及原審所證其交付被告丁○○50萬元、被
    告丁○○則交付其前揭字條等情之歷次供證均屬一致，而其上
    揭應訊（詢）時間分別為108年5月27日、6月4日、7月30日
    ，距離案發日較近，記憶自較深刻，可立即反應所知，不致
    因時隔日久而遺忘，且較無來自被告丁○○同庭在場之壓力，
    而出於不想生事之指證，或故為迴護被告丁○○之詞，且被告
    2人素不相識，業據渠等分別陳明在卷（原審卷第389、395
    頁），尚難想像被告乙○○甘冒涉犯偽證罪之風險，而蓄意構
    陷被告丁○○入罪。是被告乙○○前所為歷次證述自較屬可採，
    其於原審審理時始改口為證，不無事後記憶模糊失真或偏袒
    迴護被告丁○○之嫌，自難執此遽為有利被告丁○○之認定。
　⒉證人丙○○於本院審理時固證稱：因我賣娃娃機給綽號「阿陳
    」之臺商，當時我人在大陸，所以請被告丁○○幫我收約60萬
    元的貨款，被告丁○○收到該貨款後，在我108年5月間回臺南
    時即交付給我云云（本院卷第330至332頁）。然被告丁○○於
    警詢、偵查中先係供稱：丙○○說他有向朋友購買1支手錶，
    請人拿到上揭啤酒廠對面給我，要我過兩天拿回去臺南給他
    ，後來我拿回他臺南住處給他兒子云云（第9336號卷第22至
    24、335至339頁）；嗣於原審又改稱：丙○○說他有1個臺北
    朋友要還他1筆60萬元，請我在臺北幫他代收，後來我回臺
    南時，與丙○○約在仁德交流道路口，把錢拿給他云云（原審
    卷第254、255頁）。故被告丁○○就其所稱代丙○○所收受者，
    先係供稱手錶，後則係供稱友人欠款，不僅所述已有不一，
    亦與證人丙○○所證係託被告丁○○代收上揭臺商購買機台之貨
    款不同，倘若果有此情，又豈會兩人說法迥不相侔，故證人
    丙○○所證是否可採，已非無疑。況倘如證人丙○○所證，確係
    託被告丁○○代收貨款，自無不可告人之處，然何以被告丁○○
    於警詢、偵查中均未能吐實，而一再佯稱係代為收取手錶，
    甚至迄於原審審理時仍未能如實陳述，則其所收受者是否果
    係所謂貨款，更令人起疑，是證人丙○○所證益難遽採。再者
    ，衡酌被告丁○○收取上揭款項之過程，乃係至上揭啤酒廠對
    面同案被告乙○○所駕車輛旁，直接敲該車車窗向同案被告乙○○拿錢，而被告丁○○與同案被告乙○○並不認識，雙方於交款
    過程中亦無對話，此經同案被告乙○○於警詢中供明在卷（第
    8036號卷第22、23頁）。倘若被告丁○○確係代證人丙○○收取
    貨款，又豈有於代收過程中完全未與來者確認此情而毫無對
    話之理，更遑論被告丁○○根本不認識同案被告乙○○，如此又
    豈知同案被告乙○○所交付者即係證人丙○○所稱之貨款，惟其
    竟即敲車窗向同案被告乙○○逕取，在在不合常理，反而依渠
    等交付款項之模式，與一般詐欺集團層層轉交詐欺贓款呈現
    之情況相符，更徵證人丙○○所證請被告丁○○代收貨款一節並
    非屬實。此外，稽之證人丙○○亦涉有本案詐欺共犯之嫌，且
    其與被告丁○○交情匪淺，此據該證人與被告丁○○供證明確（
    本院卷第326、330頁），則證人丙○○所為證述更不免有迴護
    自身及被告丁○○之虞，益加難以採信。從而，證人丙○○上揭
    所為證述，亦無從執為有利被告丁○○之認定。　
　㈥對於被告丁○○辯解本院的判斷：
  ⒈被告丁○○之辯解及其辯護人所為辯護略以：⑴被告丁○○固於10
    8年1月23日於另案依「小胖子」之指示，向李明憲收取2次
    贓款，並懷疑此為違法詐欺集團款項。然被告丁○○於本件係
    為丙○○收取款項，且丙○○與被告丁○○又是多年好友，始依丙○○之請託而代為收取並保管款項，嗣於丙○○返臺後即交給丙○○。原審漏未審酌被告丁○○與丙○○之關係，逕謂被告丁○○「
    應已對臨時受託向陌生人收取大筆之現金恐係詐騙贓款一事
    有所認識」，非無臆測。⑵原判決以同案被告乙○○於原審審
    理前之證述距離案發時日較近，記憶較為深刻，可立即反應
    所知等情，而謂同案被告乙○○於原審審理時所為證述顯非實
    在。然同案被告乙○○於警詢中亦曾就案發當日即108年5月7
    日第二次交款之地點表示「我現在想不起來地點」，容與原
    判決上開所稱記憶較為深刻、可立即反應所知等情相悖。⑶
    被告丁○○雖向同案被告乙○○拿取現金，但非屬本案詐騙贓款
    之最終收取者。而以被告丁○○與上揭詐欺集團成員孫燕谷、
    高浚硯同具臺南地區之地緣關係，卻非係向證人及同案被告
    乙○○拿取全部現金及提款卡之人。況被告丁○○於108年5月8
    日14時8分許前尚在臺北，而非攜返提款卡回臺南，亦徵被
    告丁○○原本即非本件詐欺集團收水之一環。⑷原判決於事實
    欄記載被告丁○○參與本案詐欺集團之犯罪組織，但於理由欄
    就被告丁○○如何參與犯罪組織及憑何證據認定被告丁○○參與
    ，均付之闕如，僅於理由欄認定本案詐欺集團為犯罪組織，
    容有判決理由不備之可議云云。　　
　⒉然依下列說明，被告丁○○之辯解顯不足採信：
    ⑴本案係依憑被告丁○○確有向同案被告乙○○收取贓款50萬元
      之客觀事證，佐以被告丁○○於犯後一再以其所收取者僅係
      手錶而非金錢為辯，迄至原審審理時始改口承認確有收取
      金錢之事，已徵其認知收取上揭現金一事係其與丙○○等人
      共同詐欺犯行之一環，其方有上揭否認收取現金之舉措，
      此參以其交給同案被告乙○○記載非其本人名義之收款字條
      ，顯有隱匿其參與本案犯行之意，即更見其明；復衡酌被
      告丁○○前於108年1月23日既曾有參與另案「小胖子」等人
      所屬詐欺集團而從事收取贓款之前案經驗，其更無不能認
      知於本案代為收取款項同係參與詐欺犯行之理。因此，原
      審本於相同理由，經逐一剖析上揭各項事證，互核印證結
      果，始據以認定被告丁○○之詐欺犯行，自非僅單以被告丁○○之上揭另案紀錄為據。至丙○○縱為被告丁○○之好友，然
      既有上揭事證可供憑佐，亦無礙被告丁○○係為其收取贓款
      之事實認定。是以被告丁○○徒執上揭⒈⑴所示情詞，辯稱原
      審漏未審酌被告丁○○與丙○○之好友關係，即逕謂被告丁○○
      為其代收大筆現金即有收取贓款之認識，非無臆測云云，
      自非足取。
　　⑵按證人之證言，何者可採，係屬事實審法院自由心證之職
      權，其證據取捨，如不違背經驗法則或論理法則，即不能
      指為違法。亦即證人之供述前後稍有不符或相互間有所歧
      異，究竟何者為可採，事實審法院非不可本於經驗法則，
      斟酌其他情形，作合理之比較，定其取捨（最高法院107
      年度台上字第4202號判決意旨參照）。本件同案被告乙○○
      於原審審理前之供證，何以較其於原審審理時所證可採，
      業經詳述如前（見本判決理由欄貳一㈤⒈所載），原審因而
      採信同案被告乙○○於原審審理前之證詞，自無違誤。再者
      ，常人之記憶本易隨時間之經過而漸趨模糊或遺忘，且因
      各人對於事物之注意程度本屬有別，亦不當然能鉅細靡遺
      描述案發經過之各項細節。因此同案被告乙○○即便於警詢
      時對其於案發當日第二次交款之地點表示想不起來，亦尚
      在情理之內，自與原判決所稱其於原審審理「前」之證述
      ，因距案發時點較近，記憶較為深刻一節，並不當然有所
      衝突或矛盾。是被告丁○○徒執上揭⒈⑵所示情詞，辯稱同案
      被告乙○○於警詢中既對第二次交款地點表示想不起來，即
      與原判決所稱其於審理審理前之記憶較為深刻等情相悖云
      云，亦顯無足取。
　　⑶上揭詐欺集團復於本案後之108年5月8日，由該集團成員孫
      燕谷指示高浚硯於當日在臺南市○○○○道○○○○○號貨運物流
      公司領取告訴人之上開提款卡，再持該等提款卡於該日至
      同年月10日在臺南地區提領共105萬2,000元，並於每日將
      提領之現金扣除報酬後連同提款卡交還孫燕谷，孫燕谷則
      於同年月10日持該等提款卡提領1萬9,000元，後再指示高
      浚硯於同年月11日持現金90萬元至新北市三重區交付年籍
      姓名不詳之成年男子等情，固經證人孫燕谷、高浚硯證述
      在卷（第9336號卷第295至305、307至314頁），是其等交
      付贓款之地點與被告乙○○所稱交付82萬8,000元及3張提款
      卡之地點雖同為新北市三重區。然觀諸本案詐欺集團運作
      模式，車手向告訴人取得詐騙款項或自告訴人之金融帳戶
      提領款項後，需交付至指定地點給收水人員，收水人員再
      待上游之指示轉交款項，交付款項過程需經由多人、多地
      ，且各該交款、收款之人多不熟識，顯係為避免查緝而刻
      意安排，被告丁○○徒執上揭⒈⑶所示
　　　情詞，辯稱若其屬於本案詐欺集團成員，被告乙○○可直接
      將提款卡及全部現金交給被告丁○○帶回臺南云云，容非可
      取。再者，金融機構為控管風險，往往對每日得以提款卡
      提款之金額設有限制，是詐欺集團於取得告訴人之提款卡
      後，考量每日提款限額，同時慮及由同一人以多張提款卡
      接續提款可能引起旁人疑心，以及告訴人或相關金融機構
      後續可能查覺異樣而致帳戶遭凍結危險，往往會於跨日後
      之凌晨零時許起，立即由多人分持告訴人不同提款卡於不
      同地點進行接續之提款行為，以爭取時效並避免遭查緝。
      而依卷附中華電信資料查詢（原審卷第307頁），即便據
      此認被告丁○○於108年5月8日14時8分前尚在臺北，
　　　而未返回臺南，亦僅係詐欺集團採取多人、多地交款、收
      款，以求時效並分散風險之作法所致，業如上述，自不能
      徒以被告丁○○彼時尚在臺北，即從其有利之認定。是被告
      丁○○復以上揭⒈⑶所示情詞，辯稱其於上開時間尚在臺北，
      即證其非本案詐欺集團收水之一環云云，仍無足取。
　　⑷原判決除於事實欄記載被告丁○○參與本案詐欺犯罪組織之
      事實外，復於理由欄說明本案詐欺集團何以符合組織犯罪
      防制條例第2條第1項所稱之犯罪組織，且被告丁○○如何受
      丙○○所邀，共同參與本案詐欺犯行而參與本案詐欺集團（
      詳見原判決第5頁第23行至第7頁第9行、第8頁第31行至第
      9頁第26行、第10頁第18行至第11頁第9行），是被告丁○○
      以上揭⒈⑷所示情詞，辯稱原判決於理由欄就被告丁○○如何
      參與犯罪組織及憑何證據認定被告丁○○參與，均付之闕如
      ，應有判決理由不備云云，容有誤會，亦委無足取。
　㈦綜上所述，足徵確有本件犯罪事實，被告乙○○任意性之自白
    核與事實相符，自堪採信，而被告丁○○及其辯護人所為辯解
    並不足採。是以本件事證已臻明確，被告2人之犯行均堪認
    定。　　
二、論罪之說明
  ㈠被告2人之罪名：
    核被告2人所為，均係犯組織犯罪防制條例第3條第1項後段
    之參與犯罪組織罪、刑法第339條之4第1項第2款之三人以上
    共同詐欺取財罪；被告乙○○則另犯刑法第339條之2第1項之
    非法由自動付款設備取財罪。至公訴意旨雖認被告2人所犯
    之上揭加重詐欺犯行，尚該當刑法第339條之4第1項第1款「
    冒用政府機關或公務員名義犯之」之加重要件，然依被告2
    人供述之情節，僅能認定渠等分別依「平常心」、丙○○之指
    示拿取告訴人被詐騙之款項等物，至告訴人被詐欺之具體情
    節，依檢察官所舉證據資料，尚難逕認被告2人知悉或預見
    本案詐欺集團成員係以冒用政府機關及公務員名義暨行使偽
    造公文書之手段，遂行詐欺取財之目的，而就此有所犯意聯
    絡及行為分擔，參以現今詐欺集團詐欺手法甚多，舉凡冒用
    公務員名義、網購詐欺或以電話行騙等等，非僅有本案以行
    使偽造公文書、冒用公務員名義為唯一之詐欺手段，則被告
    2人是否知悉本案詐欺集團成員係以冒用公務員名義及行使
    偽造公文書之方式為本案詐欺犯行，顯有疑義，自難遽認渠
    等亦該當刑法第339條之4第1項第1款之加重要件，公訴意旨
    此節所認，尚難採認，然此僅係加重條件之減縮，自毋庸變
    更起訴法條。
　㈡共同正犯：
　　被告2人與丙○○、李秉洋、曹佑凱等本案詐欺集團成員間，
    就上揭犯行有犯意聯絡及行為分擔，均為共同正犯（至被告
    丁○○並未成立非法由自動付款設備取財罪，自非此部分共同
    正犯，詳見後述）。
　㈢接續犯：
    本案對告訴人多次施用詐術而詐取金錢及提款卡，以及施用
    詐術詐取告訴人提款卡後，多次持該等提款卡自告訴人帳戶
    提領金額之行為，顯係分別基於詐欺取財、非法由自動付款
    設備取財之單一目的而為接續之數行為，因侵害告訴人之法
    益同一，且各行為相關舉措均係在密切接近之時間內實施完
    成，彼此獨立性極為薄弱，依一般社會健全觀念認難以強行
    分開，是在刑法評價上，就各視為一詐欺取財、非法由自動
    付款設備取財行為之接續施行，均屬接續犯，而各論以包括
    一罪。
　㈣想像競合犯：
　　按行為人以一參與詐欺犯罪組織，並分工加重詐欺行為，同
    時觸犯參與犯罪組織罪及加重詐欺取財罪，雖其參與犯罪組
    織之時、地與加重詐欺取財之時、地，在自然意義上非完全
    一致，然二者仍有部分合致，且犯罪目的單一，依一般社會
    通念，應評價為一罪方符合刑罰公平原則，應屬想像競合犯
    ，如予數罪併罰，反有過度評價之疑，實與人民法律感情不
    相契合。又加重詐欺罪係侵害個人財產法益之犯罪，其罪數
    計算，以被害人數、被害次數之多寡，決定其犯罪之罪數；
    核與參與犯罪組織罪之侵害社會法益，應以行為人所侵害之
    社會全體利益為準據，認定係成立一個犯罪行為，有所不同
    。是以倘若行為人於參與犯罪組織之繼續中，先後加重詐欺
    數人財物，因行為人僅為一參與組織行為，侵害一社會法益
    ，應僅就首次犯行論以參與犯罪組織罪及加重詐欺罪之想像
    競合犯，而其後之犯行，乃為其參與組織之繼續行為，為避
    免重複評價，當無從將一參與犯罪組織行為割裂再另論一參
    與犯罪組織罪，而與其後所犯加重詐欺罪從一重論處之餘地
    （最高法院108年度台上字第3554號判決意旨參照）。是依
    上揭說明，本件被告丁○○所犯參與犯罪組織罪、三人以上共
    同詐欺取財罪，乃想像競合犯，依刑法第55條前段規定，應
    從一重之三人以上共同詐欺取財罪處斷；而被告乙○○所犯參
    與犯罪組織罪、三人以上共同詐欺取財罪及非法由自動付款
    設備取財罪，均係為求不法詐得告訴人所有之金錢，犯罪目
    的單一，行為間亦有局部同一之情形，循上開說明，亦堪認
    被告乙○○係以一行為同時觸犯上開3罪名，為想像競合犯，
    依刑法第55條前段規定，應從一重之三人以上共同詐欺取財
    罪處斷。起訴書認均應數罪併罰云云，自有未恰（此部分亦
    經公訴檢察官以論告書更正，見原審卷第531至532頁），併
    此敘明。
　㈤被告乙○○無刑法第59條減輕其刑規定之適用：
    按刑法第59條規定之酌量減輕其刑，必須犯罪另有特殊之原
    因與環境，在客觀上足以引起一般同情，認為即使宣告法定
    最低度刑，猶嫌過重者，始有其適用（最高法院105年度台
    上字第2625號判決意旨參照）。本件被告乙○○雖上訴主張：
    其承認犯行，且與告訴人達成和解，告訴人亦表示同意對其
    從輕量刑，而其於本案之不法所得僅有2,000元，於此之前
    並無前科，家庭狀況單純，現有正當職業，對於所犯亦有悔
    意，是其犯罪情狀顯可憫恕，在客觀上足以引起一般之同情
    ，而有情輕法重之失衡情狀，爰請依刑法第59條規定減輕其
    刑云云。惟衡以近年來詐欺案件頻傳，且趨於集團化、組織
    化，甚至結合網路、電信、通訊科技，每每造成廣大民眾受
    騙，此與傳統犯罪型態有別，若僅論以一般詐欺罪責，實無
    法充分評價行為人之惡性，從而立法者乃因此增定加重詐欺
    罪之規定，以求對此種特殊詐欺型態行為之惡性及對於社會
    影響、刑法各罪之衡平，而此等犯行刻經檢警嚴厲查緝，亦
    經政府極力宣導及媒體廣為宣導，被告乙○○自無不知之理，
    其猶參與上揭詐欺集團而共同對告訴人行騙，惡性已屬非輕
    ，且告訴人因此所受金錢損害至鉅，嚴重損及告訴人之權益
    ，復考量被告乙○○正值青壯，尤應依循正軌獲取所得，其與
    詐欺集團共同對告訴人詐欺取財之作為，相較於安分守己正
    當工作者，顯無法引起一般人之同情或憫恕。被告乙○○既無
    畏嚴刑之峻厲，僅為貪圖不法暴利，即鋌而走險參與加重詐
    欺犯行，自應為其行為負責。綜觀其情節，誠難認屬輕微，
    自應嚴厲規範，實無另有特殊之原因或堅強事由，而在客觀
    上足以引起一般同情之處，自無依刑法第59條規定減輕其刑
    之餘地。故被告乙○○徒執前詞，上訴請求依刑法第59條減輕
    其刑云云，容非足取。
　㈥至檢察官就被告2人於108年5月7日共同對告訴人加重詐欺取
    財等移送本院併案審理部分，本即檢察官起訴之同一案件，
    依法本在審理範圍內，併此敘明。
三、不另為無罪諭知之說明
  ㈠公訴意旨雖謂被告2人上開所為，另涉有洗錢防制法第14條第
    1項之洗錢罪嫌；被告丁○○另涉有刑法第339條之2第1項之非
    法由自動付款設備取財罪嫌云云。
　㈡惟查：　
  ⒈被告丁○○被訴非法由自動付款設備取財部分：
　　本案依上揭事證，堪認被告丁○○係依丙○○之指示，向被告乙○○拿取告訴人遭詐騙之部分贓款，佐以證人即被告乙○○亦證
    稱被告丁○○僅向其拿取贓款，渠等間並無其他對話等情（原
    審卷第389頁），自難逕認被告丁○○主觀上知悉或預見上開
    贓款亦有來自本案詐欺集團成員李秉洋持告訴人提款卡盜領
    所得之情形。又本件固堪認定被告丁○○確有參與加重詐欺犯
    行，但參以現今詐欺集團施詐方式甚多，被害人如何交付財
    物之方式亦不一而足，則被告丁○○主觀上除認知本案為詐欺
    取財之犯行外，以其所處之犯罪分工環節僅在收取車手或收
    水人員所轉交之贓款，其是否得以知悉或預見本案另有由詐
    欺集團成員詐取告訴人之提款卡後，進而再持該提款卡非法
    由自動付款設備取財之犯行，更非無疑，自難以刑法第339
    條之2第1項之非法由自動付款設備取財罪對被告丁○○相繩。
  ⒉被告2人被訴洗錢部分：
　　⑴按掩飾或隱匿特定犯罪所得之本質、來源、去向、所在、
      所有權、處分權或其他權益者，為洗錢防制法第2條第2款
      所規定之洗錢行為。揆諸本款之立法理由，乃係欲將洗錢
      之各階段行為（包括處置、分層化、整合等各階段）予以
      明文規範，因而參酌維也納公約第3條第1項第b款第ⅱ目規
      定之洗錢類型或態樣，例如出具虛假買賣契約書以掩飾不
      法金流、貿易洗錢態樣中以虛假貿易外觀掩飾不法金流移
      動、惡意擔任不動產名義人以掩飾購置該不動產之不法所
      得來源、提供帳戶以隱匿不法所得去向等，並參酌澳門預
      防及遏止清洗黑錢犯罪法第3條第3項等規定，而為本款之
      制定。職是之故，本款洗錢行為所稱之「掩飾」或「隱匿
      」行為之理解，自係以行為人另有類如上例等之具體行為
      ，以製造金流斷點，隱匿不法所得（例如將贓款匯入人頭
      帳戶，以隱匿不法所得之去向），或藉此漂白該不法所得
      ，使該不法所得來源合法化，而掩飾該不法所得（例如佯
      以虛偽交易外觀，掩飾不法所得之來源），方能適法評價
      為本款「掩飾」或「隱匿」之洗錢行為。是如僅係犯罪集
      團內部成員間獲取不法所得後之單純交付行為，渠等並無
      另有上揭製造金流斷點之隱匿行為或使不法所得來源合法
      化之掩飾行為，縱仍致使檢警難以查緝該等犯罪行為人及
      渠等不法所得，而發生實際上之隱匿或掩飾效果，仍與另
      有非法隱匿或掩飾之具體行為不同，自非屬本款所欲規範
      之洗錢行為。否則，任何數人間共犯之財產犯罪，只要該
      財產犯罪符合洗錢防制法所規定之特定犯罪，渠等間一有
      內部間單純交付不法所得之行為（例如內部間之分贓），
      即認渠等復涉犯洗錢罪，豈非所有共犯財產罪者均可能成
      立洗錢罪，無限擴大本款洗錢罪之適用範疇，而逸脫防制
      洗錢之立法本旨，其理自不待言。
　　⑵經查，本案詐欺集團並未利用人頭帳戶製造金流斷點，以
      隱匿不法贓款之去向，渠等乃係假冒政府機關及公務員之
      名義向告訴人詐取金錢，並從告訴人遭騙之帳戶內擅自提
      領款項，故本案詐欺集團所為之行為本質上均僅係為遂行
      詐欺取財、非法由自動付款設備取財之犯行，並無另有前
      述掩飾或隱匿詐欺所得之具體行為，而被告2人於本案中
      均擔任收取、轉交贓款之人員，渠等收取、轉交贓款之行
      為，亦僅係詐欺所得於詐欺集團成員間之單純內部移動，
      並非另有任何製造金流斷點或使詐欺所得來源合法化之洗
      錢具體行為。申言之，被告2人所為，充其量乃係將不法
      詐欺所得置於本案詐騙集團實力支配下之舉動，而應視為
      本案詐欺犯行之一部分，渠等與所屬詐欺集團所為犯罪行
      為之金流軌跡明確，並不足以使詐欺所得之來源合法化，
      亦未製造金流斷點，而無從掩飾、隱匿詐欺所得與本案犯
      罪之關聯性，自非屬洗錢防制法所規範之洗錢行為，即核
      與洗錢防制法第14條第1項之洗錢罪有間。
　㈢綜上所述，檢察官所提證據資料均無法證明被告2人確有上開
    洗錢犯行及被告丁○○另有上開非法由自動付款設備取財犯行
    ，本院亦查無其他證據資料可資證明被告2人確有上開犯行
    ，既不能證明被告2人上開犯罪，本應為渠等無罪之判決，
    然因檢察官認此等部分與本院前揭論罪部分有想像競合犯之
    裁判上一罪關係（原審卷第532頁），是爰就上開部分均不
    另為無罪之諭知。
　㈣檢察官雖針對被告2人被訴洗錢部分提起上訴，認被告2人均
    應成立洗錢罪云云。然被告2人如何不成立一般洗錢罪，業
    經本院詳述如前，檢察官猶執陳詞爭執，已非足取。況檢察
    官上訴意旨所援引之最高法院108年度台上字第1744號判決
    ，其判決意旨亦敘明將犯罪所得交予其他共同正犯，而由共
    同正犯以「虛假交易外觀掩飾不法金流移動」，以及倘係以
    使被害人將受騙款項存入人頭帳戶之方式，以隱匿詐欺所得
    之去向，固均該當洗錢罪。然被告2人所屬本案詐欺集團僅
    係純粹施以詐騙、收取贓款、轉交贓款之行為，並未為任何
    虛假交易外觀之掩飾行為；而本案詐欺集團所使用之帳戶乃
    係告訴人本人帳戶，並非人頭帳戶，該帳戶內之金錢本屬告
    訴人財產，自無受騙存入款項至該帳戶而隱匿詐欺所得之洗
    錢問題，自均不符合上開判決意旨所指成立洗錢罪之要件，
    是檢察官援引上開判決意旨而執為上訴理由，亦容有誤會。
四、上訴駁回之理由
  ㈠原審經詳細調查後，本於相同認定，以被告乙○○犯罪之事證
    明確，依刑法第55條想像競合犯之規定，從一重之三人以上
    共同詐欺取財罪處斷，且就其被訴洗錢部分不另為無罪之諭
    知，因而適用組織犯罪防制條例第3條第l項後段、刑法第11
    條前段、第339條之4第1項第2款、第339條之2第1項、第28
    條、第55條前段、刑法施行法第1條之1第1項之規定，並審
    酌被告乙○○正值壯年，具謀生能力，竟不思以正當方法賺取
    財物，為賺取報酬參與詐欺集團行騙，以前開方式遂行對告
    訴人詐欺取財行為，造成渠受財產上損失，危害社會治安甚
    鉅，惟念及被告乙○○於犯後能坦承犯行，已見悔意，復與告
    訴人以15萬元達成和解且已履行，經告訴人表示願意原諒被
    告乙○○，請從輕量刑之意見（原審卷第427、429頁），並考
    量被告乙○○在本案犯罪中所扮演之角色，其於本案前無詐欺
    取財之前科，有本院被告前案紀錄表存卷可佐，復衡被告乙○○陳稱之犯罪動機、高職肄業之教育程度、未婚、與家人同
    住、為司機、月薪4萬元之家庭生活經濟狀況（原審卷第426
    頁）等一切情狀，酌情量處有期徒刑1年6月。且說明：⑴被
    告乙○○坦承收取2,000元為報酬，此部分為其犯罪所得，然
    其業與告訴人以15萬元和解，並已履行，顯超出前開犯罪所
    得之金額，應認其犯罪所得已返還被害人，爰依刑法第38條
    之1第5項規定不予宣告沒收。至於告訴人遭詐欺之不法犯罪
    所得除由被告乙○○取得2,000元外，已為本案詐欺集團其他
    成員所取得，卷內尚無證據證明為被告乙○○取得，自毋庸就
    其論罪部分宣告沒收，起訴書認應沒收犯罪所得133萬元，
    顯有誤會。⑵被告乙○○經扣得ASUS Zen fone手機1台（含門
    號0000000000號SIM卡1張，IMEI：000000000000000、00000
    0000000000 )，為其所有，作為聯絡本案詐欺集團成員以遂
    行本案犯行所用，業據其陳述在卷（原審卷第407頁），自
    應依刑法第38條第2項予以沒收。而扣案字條1張雖為被告丁○○於取款時交付被告乙○○，然此非供本案犯罪所用或犯罪所
    得之物，自毋庸宣告沒收；至其餘扣案物，業據被告乙○○否
    認與本案犯行有關（原審卷第407頁），而卷內查無證據足
    認前開物品與本案犯行有關，爰均不予宣告沒收。經核原審
    認定事實及適用法律均無不合，量刑亦屬妥適。
　㈡按想像競合犯係一行為觸犯數罪名，為避免對同一行為過度
    及重複評價，刑法第55條前段規定「從一重處斷」。上揭「
    從一重處斷」，僅限於「主刑」，法院應於較重罪名之法定
    刑度內，量處適當刑罰。至於輕罪罪名所規定之沒收及保安
    處分，因非屬「主刑」，故與刑法第55條從一重處斷之規定
    無關，自得一併宣告。故行為人以一行為觸犯組織犯罪防制
    條例第3條第1項後段之參與犯罪組織罪，及刑法第339條之4
    第1項第2款之加重詐欺取財罪，於從一重之加重詐欺取財罪
    處斷而為科刑時，因所犯輕罪（參與犯罪組織罪）之刑罰以
    外之法律效果，即組織犯罪防制條例第3條第3項強制工作之
    規定，並未被重罪所吸收，仍應一併適用。然該項強制工作
    規定並未依個案情節，區分行為人是否具有反社會的危險性
    及受教化矯治的必要性，一律宣付刑前強制工作3年。從而
    ，本於法律合憲性解釋原則，依司法院釋字第471號關於行
    為人有無預防矯治其社會危險性之必要，及比例原則等與解
    釋意旨不相衝突之解釋方法，為目的性限縮，對犯該條例第
    3條第1項之參與犯罪組織罪者，視其行為之嚴重性、表現之
    危險性、對於未來行為之期待性，以及所採措施與預防矯治
    目的所需程度，於有預防矯治其社會危險性之必要，且符合
    比例原則之範圍內，由法院依該條例第3條第3項規定，一併
    宣告刑前強制工作（最高法院大法庭108年度台上大字第230
    6號裁定意旨參照）。準此，原審認被告乙○○雖觸犯參與犯
    罪組織罪，但業依想像競合犯之規定從一重之加重詐欺取財
    罪處斷，即無割裂適用組織犯罪防制條例第3條第3項刑前強
    制工作之餘地，其所持見解雖非允恰，然本院衡酌被告乙○○
    參與詐欺集團而共同為本案詐欺犯行，固有不該，但本案經
    查獲之被害人僅告訴人1人，尚非侵害多人法益，侵害之時
    間亦僅限於本件案發當日即108年5月7日單日，而被告乙○○
    於集團中之角色為贓款收受轉交、類似收水人員之角色，雖
    仍屬集團內不可獲缺之一環，但其主、客觀惡性較諸集團主
    要成員，並非至惡不赦，且其甫於該日始參與犯罪組織，參
    與時間非長，程度非深，復具有正當工作，難認係好以犯罪
    為習性之徒，經本次偵審教訓，且將來經執行本案所處有期
    徒刑1年6月之相當刑罰後，應足以達成預防矯治之目的，尚
    不至對社會造成危害，故依其行為之嚴重性、表現之危險性
    、對於未來行為之期待性，經斟酌比例原則後，本院認為尚
    無對被告乙○○施以刑前強制工作之必要，爰不依組織犯罪防
    制條例第3條第3項規定對其宣付強制工作。是原審未及依上
    揭最高法院大法庭裁定意旨，斟酌有無對被告乙○○宣付強制
    工作之必要，固有微疵，然經本院斟酌結果，仍認並無對被
    告乙○○宣付強制工作之必要，結果並無不同，故對於判決結
    論並不生影響，自由本院逕予更正補充即可，原判決此部分
    仍應予以維持。
　㈢次按量刑係法院就繫屬個案犯罪之整體評價，為事實審法院
    得依職權自由裁量之事項，故量刑判斷當否之準據，應就判
    決之整體觀察為綜合考量，不可摭拾其中片段，遽予評斷，
    苟已以行為人之責任為基礎，並斟酌刑法第57條各款所列情
    狀，在法定刑度內，酌量科刑，無偏執一端，致明顯失出失
    入情形，即不得任意指摘為違法（最高法院108年度台上字
    第2294號判決意旨參照）。本院審酌原審就被告乙○○之犯罪
    情節及科刑部分之量刑基礎，已於原判決理由欄內具體說明
    ，業如前述，顯已斟酌刑法第57條各款事由而為刑之量定，
    係以行為人責任為基礎，兼顧被告乙○○有利與不利之科刑資
    料，既未逾越法定範圍，亦無違背公平正義之精神，且亦適
    當分配量刑，客觀上不生量刑畸重或有所失入，抑或量刑分
    配有所不當之裁量權濫用，核與罪刑相當原則無悖，自不得
    再任意指摘或摭拾其中之片段而指稱原判決量刑有所不當或
    違法。縱仍與被告乙○○主觀上之期待有所落差，仍難遽指原
    審量刑有何不當或違法。是以，被告乙○○上訴意旨復指摘原
    審未考量被告乙○○認罪、且與告訴人和解、獲告訴人同意對
    其從輕量刑，而被告丁○○否認、未與告訴人和解之差異，而
    分別量處上揭刑度，兩相比較容有失衡，對被告乙○○之量刑
    似屬過重云云，亦無足取。
　㈣被告乙○○上訴坦承犯行，而指摘原審未依刑法第59條酌減其
    刑有所不當，且指摘原審量刑過重，檢察官則上訴指摘原審
    就被告乙○○洗錢部分不另為無罪之諭知有所違誤。然被告乙○○及檢察官此部分之上訴均非可採，俱如前述，故其等上訴
    均無理由，應予駁回。
五、撤銷改判之理由
  ㈠原審經詳細調查後，以被告丁○○犯罪之事證明確，予以論罪
    科刑，固非無見。惟查，被告丁○○於本院審理時業與告訴人
    以10萬元達成和解，且已履行，有被告所提出之和解協議書
    、京城銀行匯款委託書、本院公務電話查詢紀錄表在卷可按
    （本院卷第347至351頁），是本件量刑基礎已有變更，原審
    判決未及審酌，容有未合。準此，被告丁○○上訴否認犯行，
    而以前揭辯解指摘原判決不當，檢察官則上訴指摘原審就被
    告丁○○洗錢部分不另為無罪之諭知有所違誤，均無足採，俱
    如前述。惟其等上訴雖無理由，但原判決既有上揭未恰之處
    ，已屬無可維持，自仍應由本院就此部分予以撤銷改判。
　㈡自為科刑之說明：
　⒈本院以行為人之責任為基礎，審酌被告丁○○正值中壯，本應
    依循正軌獲取所得，詎其不思此為，竟參與本案詐欺集團，
    而共同以本件加重詐欺手法向告訴人詐騙財物，致告訴人受
    有非輕之財產損害，亦紊亂社會正常秩序，被告丁○○所造成
    之損害非微，嗣迄至本院審理時仍未能正視己非，是其所為
    自應受有相當程度之刑事非難；另考量被告丁○○雖未坦承犯
    行，但業與告訴人達成和解且履行，業如前述，足見被告丁○○尚知盡力彌補其所造成之損害，兼衡其犯罪之動機、目的
    、手法、參與詐欺集團之期間長短、擔任角色、五專肄業之
    智識程度、業為汽車修理保養美容、離婚及有1名子女之生
    活狀況（以上見本院卷第327頁）及其於參與本案詐欺集團
    前，尚涉有前揭另案詐欺案件等一切情狀，酌情量處如主文
    欄第2項所示之刑。
　⒉又本院衡酌被告丁○○參與詐欺集團而共同為本案詐欺犯行，
    固有不該，但本案經查獲之被害人僅告訴人1人，尚非侵害
    多人法益，侵害之時間亦僅限於本件案發當日即108年5月7
    日單日，而被告丁○○於集團中之角色為贓款收受轉交、類似
    收水人員之角色，雖仍屬集團內不可獲缺之一環，但其主、
    客觀惡性較諸集團主要成員，並非至惡不赦，且其甫於該日
    始參與犯罪組織，參與時間非長，程度非深，復具有正當工
    作，難認係好以犯罪為習性之徒，經本次偵審教訓，且將來
    經執行本案所處有期徒刑1年9月之相當刑罰後，應足以達成
    預防矯治之目的，尚不至對社會造成危害，故依其行為之嚴
    重性、表現之危險性、對於未來行為之期待性，經斟酌比例
    原則後，本院認為尚無對被告丁○○施以刑前強制工作之必要
    ，爰不依組織犯罪防制條例第3條第3項規定對其宣付強制工
    作。
　㈢沒收之說明：　
　⒈本案並無證據證明被告丁○○獲有報酬，且本案詐欺所得除由
    被告乙○○取得2千元之報酬外，均已層交本案詐欺集團其他
    成員取得，亦如前述，自無從對被告丁○○沒收犯罪所得，公
    訴意旨認應沒收犯罪所得133萬元，顯有誤會。　
　⒉按犯罪工具物須屬被告所有，或被告有事實上之處分權時，
    始得在該被告罪刑項下併予諭知沒收，至於非所有權人，又
    無共同處分權之共同正犯，自毋庸在其罪刑項下諭知沒收（
    最高法院107年度台上字第3581號判決意旨參照）。本件扣
    案之IPHONE 6手機1支（含門號0000000000000號SIM卡1張）
    ，為被告丁○○所有，且係作為聯絡本案詐欺集團成員以遂行
    本案犯行所用，業據其供承在卷（原審卷第412至413頁），
    自應依刑法第38條第2項前段規定，於被告丁○○之罪刑項內
    併予宣告沒收。
　⒊至扣案字條1張雖為被告丁○○於取款時交付被告乙○○，然此非
    供本案犯罪所用或犯罪所得之物，自毋庸宣告沒收；至其餘
    扣案物，並無證據足認與本案犯行有何關聯，爰均不予宣告
    沒收。　　
參、退回移送併辦部分（即臺灣士林地方檢察署108年度偵字第1
    7861號就被告2人被訴於108年5月8日共同洗錢、非法由自動
    付款設備取財部分）
一、移送併辦意旨略以：丙○○於取得告訴人上揭3張提款卡後，
    即以郵寄方式寄送至臺南市○○○○道○○○○○○○○○號物流站），由
    孫燕谷接獲盧文清指示後，命高浚硯前往領取，高浚硯再於1
    08年5月8日2時30分許，駕駛孫燕谷平日使用之車牌號碼0000-
    000號自小客車，前往領回上揭3張提款卡交予孫燕谷，復由孫
    燕谷自行或指示高浚硯持上揭3張提款卡轉帳或提領現金，高
    浚硯於併辦意旨書附表2所示時、地轉帳或提領現金34筆、共1
    14萬2000元，孫燕谷於併辦意旨書附表3所示時、地轉帳及
    提領現金2筆、共3萬8000元，再由孫燕谷指示高浚硯於108年5
    月11日15時許，前往新北市三重區某肉圓店，將提領款項共90
    萬元現金交予詐欺集團所屬自稱「阿里山」之不詳男子。因認
    被告2人此部分亦涉有洗錢防制法第14條第1項之洗錢罪嫌、
    刑法第339條之2第1項之非法由自動付款設備取財罪嫌，而
    與前開論罪科刑部分為同一案件，為本案起訴效力所及，爰
    移送本院併案審理等語。
二、經查，被告2人僅就本案108年5月7日於臺北市、新北市等處
    對告訴人加重詐欺取財等犯行有實際參與分工之行為，渠等
    就本案108年5月7日加重詐欺等犯行完成後，另由丙○○指示
    孫燕谷、高浚硯於同年月8日於臺南市等處所為之非法由自
    動付款設備取財等行為，並無任何實際參與行為，亦未見渠
    等因此部分犯行而獲有任何報酬或不法所得，自難遽認渠等
    就此部分犯行亦同有犯意聯絡，即無從以上揭罪名相繩，當
    與本案無所謂一罪關係，本院自不得併予審理，此部分應退
    由檢察官另行處理，始為適法。
據上論斷，應依刑事訴訟法第368條、第369條第1項前段、第364
條、第299條第1項前段，組織犯罪防制條例第3條第1項後段，刑
法第11條前段、第28條、第339條之4第1項第2款、第55條、第38
條第2項前段，刑法施行法第1條之1第1項，判決如主文。
本案經檢察官郭千瑄提起公訴，被告2人及檢察官謝幸容提起上
訴暨檢察官郭千瑄移送本案併案審理後，由檢察官李豫雙到庭執
行職務。
中　　華　　民　　國　　109 　年　　4 　　月　　28　　日
　　　　　　　　　刑事第十五庭  審判長法　官  劉興浪
　　　　　　　　　　　　　　　　　    法　官  古瑞君
　　　　　　　　　　　　　　　　　    法　官  陳信旗
以上正本證明與原本無異。
如不服本判決，應於收受送達後20日內向本院提出上訴書狀，其
未敘述上訴之理由者並得於提起上訴後20日內向本院補提理由書
（均須按他造當事人之人數附繕本）「切勿逕送上級法院」。
                                      書記官  董佳貞
中　　華　　民　　國　　109 　年　　4 　　月　　28　　日
附錄本案論罪科刑法條全文：
刑法第339條：
意圖為自己或第三人不法之所有，以詐術使人將本人或第三
人之物交付者，處五年以下有期徒刑、拘役或科或併科五十
萬元以下罰金。
以前項方法得財產上不法之利益或使第三人得之者，亦同。
前二項之未遂犯罰之。
刑法第339條之2：
意圖為自己或第三人不法之所有，以不正方法由自動付款設
備取得他人之物者，處三年以下有期徒刑、拘役或三十萬元
以下罰金。
以前項方法得財產上不法之利益或使第三人得之者，亦同。
前二項之未遂犯罰之。
刑法第339條之4：
犯第三百三十九條詐欺罪而有下列情形之一者，處一年以上
七年以下有期徒刑，得併科一百萬元以下罰金：
一、冒用政府機關或公務員名義犯之。
二、三人以上共同犯之。
三、以廣播電視、電子通訊、網際網路或其他媒體等傳播工
　　具，對公眾散布而犯之。
前項之未遂犯罰之。
組織犯罪防制條例第3條第1項：
發起、主持、操縱或指揮犯罪組織者，處三年以上十年以下
有期徒刑，得併科新臺幣一億元以下罰金；參與者，處六月
以上五年以下有期徒刑，得併科新臺幣一千萬元以下罰金。
但參與情節輕微者，得減輕或免除其刑。